【裁判字號】    93,上更(一),15
【裁判日期】    951011
【裁判案由】    損害賠償等
【裁判全文】
臺灣高等法院高雄分院民事判決        93年度上更(一)字第15號
上  訴  人  丙○○
訴訟代理人  王進勝律師
            吳建勛律師
            黃淑芬律師
被上訴人    甲○○
            乙○○
共      同
訴訟代理人  蘇俊誠律師
上列當事人間請求損害賠償等事件，上訴人對於中華民國90年3
月5日臺灣高雄地方法院87年度重訴字第311號第一審判決提起上
訴，經最高法院發回更審，本院於民國95年9月27日言詞辯論終
結，判決如下：
    主  文
原判決關於駁回上訴人後開第二項之訴，暨訴訟費用之裁判（確
定部分除外）均廢棄。
被上訴人應連帶給付上訴人新臺幣柒拾肆萬肆仟元，及自民國八
十七年六月七日起，至清償日止，按週年利率百分之五計算之利
息。
其餘上訴駁回。
第一、二審及發回前第三審訴訟費用（確定部分除外）由被上訴
人連帶負擔四分之一，餘由上訴人負擔。
    事實及理由
一、上訴人楊正主張，伊於民國83年9月22日與被上訴人甲○
    ○就伊所有高雄市○○路208號房屋簽訂房屋增建及改造工
    程契約（下稱系爭工程契約），並以被上訴人乙○○為甲○
    ○之連帶保證人，工程總價款282萬元，被上訴人甲○○應
    於簽約日起100 天內（即應於民國83年12月31日）完成系爭
    工程，惟
  (一)被上訴人甲○○逾期未完工，且品質不合格，依系爭工程契
    約第5條約定，已屬違約，被上訴人應按總金額計罰，每日
    依總價款之千分之五計算，查被上訴人甲○○未於83年12月
    31日完成該工程，迄伊自行雇工施工，該工程始於84年9 月
    14日完成，基此，伊自得向被上訴人請求362 萬3,700 元之
    違約金（自84年1 月1 日起至84年9 月14日止，共計257 日
    ），計算公式如下：2,820,000 5 / 1000257 ＝
    3,623,700 。
  (二)被上訴人甲○○因施工不良，偷工減料，致伊之房屋之鋼筋
    未具備約定之品質（原約定為柱六分10支，樑六分8支），
    化糞池、地基、樓梯部分則因施工錯誤或不良，致未具備通
    常效用，經中華經濟鑑定中心鑑定結果確有重大瑕疵，且對
    上訴人房屋之安全結構及衛生環境皆造成重大之影響，上訴
    人已於84年3月24日發函通知被上訴人甲○○修補，惟被上
    訴人屆期仍未修補，上訴人自得依民法第495條規定請求損
    害賠償，經鑑定結果損害為151萬3,401元。
  (三)以上合計為513萬7,101元，上訴人爰依承攬及保證之法律關
    係請求被上訴人連帶給付此金額，及自88年6月2日起，至清
    償日止之法定遲延利息（上訴人於原審另請求瑕疵修補費用
    51萬4,736元本息部分，經第一、二審判決其敗訴，未據其
    聲明不服，此部分已告確定），經原審判決其敗訴，嗣於本
    院前審擴張利息請求自起訴狀繕本送達之翌日（即民國87年
    6月7日）起算，於本審上訴聲明：(一)原判決廢棄。(二)被上訴
    人應連帶給付上訴人513 萬7,101 元，及自起訴狀繕本送達
    翌日起，至清償日止，按年息百分之五計算之利息。(三)第三
    審訴訟費用及更審前第一、二審訴訟費用均由被上訴人二人
    連帶負擔。(四)上訴人願供擔保，請准宣告假執行。
    （原審同案原告謝汶洲部分已判決確定，故不予論述）
二、被上訴人則以，
  (一)被上訴人甲○○於83年9月22日承攬上訴人楊正上述房屋
    之增建及改造工程，工程款原訂為282萬元，惟於工程進行
    中，楊正屢有追加及變更工程，增加工程款61萬5,600元
    ，合計工程款為343萬5,600元，被上訴人甲○○業已於84年
    1月31日之前將全部工程施工完畢，施工期間被上訴人甲○
    ○均依約施作，依約完成工程進度，由上訴人核認無誤後，
    給付甲○○工程款，楊正尚欠工程尾款41萬元（依合約書
    之約定，尾款係70萬元，但二至五樓地板本應由被上訴人甲
    ○○舖磁磚，惟楊正與甲○○已合意改由楊正自行舖設
    大理石，故扣除29萬元）及追加之工程款61萬5,600元合計
    為102萬5,600元，惟上訴人迄未給付，嗣經甲○○對楊正
    提起給付工程款訴訟，已經鈞院以87年度上字第228號判決
    楊正應給付甲○○61萬4,000元確定在案，楊正迄今仍
    未給付予甲○○。
  (二)上訴人楊正有追加（變更）工程之事實：
    上訴人楊正在工程進行中經常改變心意，每每在甲○○完
    成某部分之工程時，即表示欲再修改樣式，或改變類型，故
    有追加工程部分之發生，此追加（變更）工程部分及其因此
    增加之工程款部分，除有追加工程明細表在原審卷內可稽外
    ，並有證人即承作工程之工人吳金印、陳志松、陳明國在另
    案高雄地方法院85年訴字第834號及鈞院87年度上字第228號
    甲○○請求楊正給付工程款事件，到庭所為之證言足憑（
    其等之證言見本院卷第65至67頁）。其追加（變更）之工程
    如下：
    1.一樓輕台修改，樓梯重作（見本院卷(二)第199頁勘驗筆錄
      ）：一樓走道之寬度依上訴人指示後，上訴人發覺這樣做
      ，通道太小，乃又要求往外退使通道變寬，如此，輕台要
      修改，樓梯亦須重做。
    2.一、二、三、四樓6 間浴室上方儲藏室追加地磚材料工資
      。
    3.浴室更改及浴室門改為豪華門。
    4.二、三樓正面打掉，窗戶加寬，追加紅磚。
    5.五樓追加之部分，原本被上訴人甲○○與上訴人楊正所
      約定五樓部分僅係二坪大小之樓梯間，且僅係樓梯間之估
      價，惟上訴人楊正在施工期間認為既有樓梯間，何不乾
      脆加蓋成八坪半之房屋，可資利用，故方追加主結構體之
      施工費用、增加1 間半套浴室設備及廁所磁磚等費用，上
      述事實，有證人吳金印、陳志松及被上訴人乙○○在另案
      給付工程款事件所為證言足憑（見原審卷內被證一及被證
      六），且參以：合約書第一項第6 款有關門窗之約定，
      係載述：「一樓正面為電動白鐵門（加厚）網狀。側面及
      五樓梯間為雙面白鐵門．．．」，就此「五樓梯間」一詞
      觀之，顯見五樓原僅係約定為一樓梯間而已；上述第6
      款之約定內容，並未提及五樓門窗之問題；依合約書第
      一項第5 款有關樓梯之訂定，五樓上係約定為鋁梯，與其
      他樓層之約定不同，且訂定地下室通風管3 支至四樓，而
      非到五樓；依合約書第一項第7 款有關浴室之訂定，係
      一樓及四樓各1 間，二樓及三樓各2 間，並未約定五樓應
      施作浴室；合約書第一項第8 款有關屋頂項目亦訂定：
      四樓前面為鐵厝，「上面」為防熱隔音鋼板；合約書第
      一項第10款訂定：「另申請三樓電錶1 個，為三、四樓用
      ．．．」，未約定五樓使用之電錶，顯見該五樓毋須用電
      ；合約書第一條第9 項有關水電項目訂定：「．．．電
      話及天線為四樓一處、三樓二樓各三處、一樓二處，．．
      ．」，足證當初所約定之五樓，僅係二坪大小之樓梯間之
      增建而已，故無須用到所謂之「電話」及「天線」，及至
      上訴人楊正事後追加成八坪半之建築後，即有使用電話
      機之必要，故加設有電話機1 組，此觀原審卷內財團法人
      中華經濟鑑定中心之鑑定報告內所附「勘估標的物現況照
      片」第28張之照片中拍攝有電話機1 組即明等情，在在足
      以證明當初所約定之五樓，僅係二坪大小之樓梯間之增建
      ，惟上訴人楊正事後追加成八坪半之建築，且加蓋浴室
      等設備，自屬追加工程部分，乃上訴人任意否認五樓有追
      加八坪半之情事，並謂五樓廁所之紅磚、磁磚包含於合約
      當中云云，顯非事實。且鈞院87年度上字第228 號給付工
      程款事件已認定本件工程五樓有追加，其工程款為36萬
      4,000 元（見該判決書理由欄四之(二)(1)），該判決就此部
      分所為之認定應認有既判力，本件自應受其拘束。
  (三)本件工程，並無上訴人所主張之瑕疵及未完工部分：
    上訴人雖舉另案給付工程款事件中，財團法人中華經濟鑑定
    中心之鑑定報告書為證，惟查該鑑定報告書有不當不實之情
    形，分述如下：
    1.地基部分：鑑定人員所挖之牆腳部分乃是建工路「206 號
      」謝汶洲建物鄰接「204 號」建物處，而該處當初上訴人
      與被上訴人甲○○商量過，若在交接處打地基，將會影響
      已建好之204 號鄰房之安全，遂由上訴人指示就此牆面部
      分以綁鋼筋於樑柱做共同壁之方式施工，惟其餘部分之地
      基，甲○○均有施工，否則不能往上蓋，且該鑑定僅就
      206 號謝汶洲之建物開挖，並未就208 號丙○○之建物開
      挖，自屬以偏概全，不足採，且補強工程款預估為39萬
      8,000元亦顯然過高。
    2.化糞池部分：該鑑定報告記載「現場流出廢水，呈混濁狀
      ，含固體物質，且有惡臭異味，化糞功能不良」云云，惟
      現場流出之廢水是否化糞池流出？固體物質為何物？該惡
      臭異味是否確係化糞功能不良所造成？被上訴人設置化糞
      池之方法有無不當？等均未詳加論述，自屬不週延，且關
      於補強重置費預估16萬元，亦不實在。
    3.鋼筋結構部分：兩造原約定之「柱6 分10支」「樑6 分
      8 支」，鋼筋太密，水泥難以灌入故在不影響結構安全
      下，甲○○與上訴人乃商議就部分樑柱各改為8 支、6 支
      ，此業經證人陳明國、陳志松在另案給付工程款事件證述
      在案（見一審卷被證六）。又估算之修補費用80萬8,901
      元，亦不實在。
    4.樓梯部分：該鑑定報告書雖謂「四樓至五樓間樓梯較不合
      於一般習慣之設計方式」云云，惟此種設計方式係遵照上
      訴人丙○○之特別指示而施作，按樓梯之施工並非短暫時
      日可完成，且，丙○○夫婦全程在現場監工，若非其指示
      不可能如此施工。又鑑定報告書所記載之修正費用14萬
      6,500元，亦不實在。
  (四)上訴人丙○○於84年3 月24日所寄之存證信函中就其所謂之
    瑕疵，即舖設大理石、浴室塑膠天花板、土木、水泥工程未
    完工及鋼筋、地基、樓梯等均未限期命被上訴人修補，自不
    得依民法第495 條請求損害賠償（最高法院42年台上字第
    917號判決參照）。
  (五)鈞院87年度上字第228 號民事確定判決除認定五樓有追加工
    程，追加之工程款為36萬4,000 元外，並認定上訴人得行使
    扣抵工程款之主張，只有化糞池功能不佳瑕疵一項，並仍判
    決丙○○應給付甲○○工程尾款及追加工程款，其餘項目並
    不認定有瑕疵，並認定丙○○所謂其支出之舖設大理石、浴
    室塑膠天花板、土木水泥工程部分，被上訴人均不負所謂之
    瑕疵責任，此部分應有既判力。
  (六)本件工程已於84年1 月31日之前施工完畢交付上訴人，並無
    違約：
    本件合約完工期限所訂定之100 天係指得為工作之100 個工
    作天而言，並非日曆天，又非工作天之日期，已經被上訴人
    在原審列表在卷（見原審卷內被證九），另，丙○○既已追
    加工程，則工作天日數自應增加，完工期限自應展延，從而
    ，甲○○既已於84年1 月31日之前施工完畢，自無所謂未如
    期完工之情事。
  (七)本件約定之違約金亦屬過高。
  (八)丙○○於鈞院87年上字第228 號民事確定事件（一審為高雄
    地方法院85年度訴字第834 號）主張以其所謂「已支出部分
    」及「請求鑑定項目之請求金額」合計121 萬9,236 元與該
    事件甲○○請求之工程尾款抵銷，嗣經鈞院87年上字第228
    號判決准其扣抵16萬元，依民事訴訟法第400 條第2 項之規
    定，上訴人就上開其所主張之金額已不得更行主張，其再於
    本件起訴請求被上訴人給付，自不可取。
  (九)上訴人未為回復原狀之請求（若依中華經濟鑑定中心之鑑定
    報告所載，上訴人所主張之瑕疵均可以重置、修補、補強方
    式回復原狀，惟被上訴人仍否認有所謂之瑕疵），即逕行於
    本件請求被上訴人為金錢賠償，自屬無理由等語資為抗辯。
    並於本審答辯聲明：(一)上訴駁回。(二)第二審及發回前第三審
    訴訟費用均由上訴人負擔。(三)如受不利之判決，願供擔保，
    請准予宣告免假執行。
三、兩造不爭之事實：
  (一)上訴人丙○○於民國83年9 月22日與被上訴人甲○○簽訂系
    爭工程契約並以被上訴人乙○○為甲○○之連帶保證人，約
    定工程總價款282 萬元，被上訴人甲○○應於簽約日起100
    天內，完成系爭工程等情，有契約書在卷可憑（見一審卷(一)
    第13頁）。又，丙○○已給付241 萬元工程款。
  (二)甲○○曾起訴請求丙○○給付系爭工程之尾款（41萬元）及
    追加工程款（61萬5,600 元）合計為102 萬5,600 元，經本
    院87年度上字第228 號判決丙○○應給付甲○○61萬4,000
    元（其明細為：工程尾款41萬元加上追加工程款36萬4,000
    元扣除修補化糞池功能不良之瑕疵修補費用16萬元）及法定
    遲延利息確定（該案一審為高雄地方法院85年訴字第834 號
    ），丙○○尚未依該確定判決給付，有上開判決書在卷可稽
    （見一審卷(二)第139 至153 頁）。丙○○對該確定判決提起
    再審之訴亦遭駁回確定。
四、上訴人請求被上訴人連帶給付違約金362 萬3,700 元及工程
    瑕疵之損害賠償151 萬3,401 元，合計513 萬7,101 元，則
    為被上訴人所否認，並以前揭情詞為辯，茲分論如後：
  (一)上訴人丙○○在系爭工程施工中有無追加工程？此部分是否
    為本院87年度上字第228號判決既判力所及？
    1.按法院於確定判決理由中，就訴訟標的以外當事人主張之
      重要爭點，本於當事人辯論之結果，已為判斷時，除有顯
      然違背法令之情形，或當事人已提出新訴訟資料，足以推
      翻原判斷之情形外，應解為在同一當事人就與該重要爭點
      有關所提起之他訴訟，法院及當事人對該重要爭點之法律
      關係，皆不得任作相反之判斷或主張，以符民事訴訟上之
      誠信原則，此有最高法院84年台上字第2530號、89年台上
      字第2088號、92年台上字第315 號判決可資參照。
    2.查，甲○○曾主張系爭工程有尾款41萬元尚未給付及有追
      加上述工程，追加工程款為61萬5,600 元，起訴請求丙○
      ○給付工程款102 萬5,600 元及法定遲延利息，經本院87
      年上字第228 號民事判決認定系爭工程五樓部分有追加之
      情形，其追加工程款為36萬4,000 元，其餘部分不認有追
      加，嗣並判決丙○○應給付工程款確定，此業經本院調閱
      該卷查明無誤，並有該件民事判決在卷可稽。查，該確定
      判決此部分認定並無顯有違背法令之情形，另，參諸丙○
      ○對該確定判決提起再審之訴，亦遭駁回確定，亦可見該
      確定判決並無顯然違背法令之情事，又，兩造亦無足以推
      翻原判斷之新訴訟資料。依上述最高法院84年台上字第
      2530號、89年台上字第2088號、92年台上字第315 號判決
      意旨，上訴人與甲○○就此部分自應受此確定判決之拘束
      ，不得再為相反之主張，連帶保證債務為從屬債務，故乙
      ○○與上訴人間亦應同受此拘束。
  (二)甲○○之施工有無瑕疵？此部分兩造之爭執，是否為既判力
    所及？上訴人得否再請求修補費之損害賠償？
    1.按主張抵銷之請求，其成立與否經裁判者，以主張抵銷之
      額為限，有既判力，此觀民事訴訟法第400 條第2 項之規
      定自明。
    2.查，在上述本院87 年度上字第228號甲○○請求丙○○給
      付工程款事件中，丙○○即已抗辯，甲○○之施工有上述
      瑕疵，合計請求減少價金145 萬元，另因工程瑕疵，造成
      伊之損失，計舖設大理石支出45萬2,736 元、浴室塑膠天
      花板6 間，支出1 萬6,000 元，土木、水泥工程未完工，
      請他人施工支出4 萬6,000 元，另有瑕疵尚須修繕之估價
      1 樓樓板面積下陷5 公分須補強處理及各浴室下水道處理
      ，計10萬元，地基補強4 支柱子，每支5 萬元，計20萬元
      ，化糞池重新配管及重做，房大理石重做，計15萬元，
      房及地下室磁磚修補計8 萬元，損失總計89萬3,200 元
      ，經抵銷後其尾款已不足扣抵等語（見一審卷第25、26頁
      、第24頁正、反面），經本院87年上字第228 號確定判決
      認定丙○○所主張之施工瑕疵減少價金部分，僅化糞池功
      能不良之瑕疵為可採，故以化糞池補強所需費用16萬元為
      減少報酬之金額而自甲○○所請求之工程款中予以扣除，
      其餘上訴人所主張之鋼筋結構部分、地基部分、樓梯部分
      均認定無上訴人所指稱之瑕疵，依該判決此部分認定（見
      一審卷(二)第147 、148 頁），並無顯有違背法令之情形，
      另參諸丙○○曾對該確定判決提起再審，亦遭駁回在案，
      亦可見該確定判決並無顯然違背法令之情事，又兩造亦無
      足以推翻原判斷之新訴訟資料，則參諸前項最高法院84年
      台上字第2530號等之判決，雙方已不得再為相反之主張，
      又上開確定判決亦已認定丙○○主張之有關工程瑕疵造成
      之損害之抵銷抗辯為不可採（見一審卷(二)第148 、149 頁
      ）。依上述民事訴訟法第400 條第2 項之規定，此部分抵
      銷抗辯，亦有既判力，雙方亦應受其拘束，不得再為相異
      之主張。
  (三)上訴人請求違約金362萬3,700元部分：
    1.查，系爭工程契約第5 條記載「違約處罰：1.乙方（指甲
      ○○）如未能遵守合約規定完成時，或品質不合格者，應
      提出證明經甲方（指丙○○）同意展期，否則，視同違約
      。2.乙方發生違約時，應按總金額計罰，每日依總貨（價
      ）款千分之五計算，由甲方應付貨（價）款中扣除」等語
      ，被上訴人雖抗辯稱，該合約書中之違約金係「每月」依
      總價款千分之五計算云云，惟查，該合約書中有關「日」
      字之寫法均與該「每日依總貨款千分之五」之「日」字寫
      法相同，例如有關水電之約定記載「插座為日製（松下）
      」之「日」、第3 條「完工期限自簽約日起壹佰天內」之
      「日」字均相同，與合約中有「月」字者如證明之「明」
      、展期之「期」，明顯不同，故違約金之約定係指「每日
      」而非「每月」至為灼然，且總工期僅100 天，依常理，
      所約定之逾期處罰標準，當不至於以「每月」如此長之期
      間為計算逾期處罰之標準，故被上訴人辯稱，違約金係每
      月依總價款之千分之五之計算云云，自不可採。從而，本
      條係約定若工程逾期或品質不合格須修補，未經同意展期
      而逾期者，每日以總價款千分之五計算，堪可認定。
    2.系爭工程依約應何時完工？
      查，系爭工程契約第3 條記載「完工期限：自簽約日起壹
      佰天內」並非使用「工作天」字眼，亦未就影響工作之天
      候因素予以約定排除在外，故該100 天自屬「日曆天」而
      言，上訴人丙○○主張，雙方於約定所須天數時，已預留
      不能工作之天數等語，應屬可採，是本件上訴人主張依約
      定完工期限自83年9 月23日算起之100 個日曆天，即為83
      年12月31日等語，自屬可取。
    3.系爭工程是否有品質不合格之情形？若有不合格之情形，
      是否經上訴人同意展期修補，而得延長工期？
      如上所述，本院87年度上字第228 號民事確定判決已認定
      有「化冀池功能不良」之施工瑕疵之情形，本院應受其拘
      束，而被上訴人則否認有此情形，顯見並無經上訴人同意
      展期之情形。
    4.系爭工程追加工程部分是否應延展工期？延展幾天為適當
      ？
      如上所述，本院87年度上字第228 號民事確定判決已認定
      5 樓有追加之工程，本院自應受其拘束，既有追加工程，
      自應准延展工期，始合乎公平原則。被上訴人主張有追加
      工程，故應展期，惟並未提出延展日數供審酌，上訴人則
      予以否認。查該追加部分經認定工程款為36萬4,000 元，
      而本件總工程款為282 萬元，依此比例計算，本院認展期
      日數以13 日為適當（100 ×364,000/2,820,000=13）。
    5.被上訴人甲○○是否未經驗收即擅自離去？
      經查，上訴人於民國84年3 月24日即寄發存證信函給被上
      訴人表示「尚有未完工部分如油漆樓梯扶手．．．，不合
      格部分為化糞池偷工減料未按標準施工，致未化糞即排出
      ，臭氣沖天，影響鄰居，．．依約延誤工期多時，每日依
      總價款千分之五」等語，嗣被上訴人甲○○始於84年4 月
      16日再完成系爭工程中之樓梯扶手工程，有存證信函及被
      上訴人於原審87年9 月14日言詞辯論意旨狀附之證物八證
      明書在卷可稽（見一審卷(一)第46、47頁、第177 頁），是
      可見被上訴人並未依約完成系爭工程經驗收合格即擅自離
      去，堪以認定，被上訴人雖辯稱，上訴人已能自行僱工修
      補其所稱之瑕疵或未完工部分，可見被上訴人已將系爭工
      作物完工交付上訴人受領云云，惟查，系爭工程為上訴人
      之舊屋增修建，房屋原在上訴人自己占有使用中，被上訴
      人離去後，該等房屋自然仍由上訴人管領，尚不能以此即
      認被上訴人有完成系爭工程並經上訴人驗收合格而將房屋
      交付上訴人，故被上訴人此部分所辯，並不足採。
    6.甲○○施工是否應認逾期？若逾期，違約金為多少？是否
      應予酌減違約金？
      上訴人主張，自84年1 月1 日（即應完工之翌日）起至自
      行僱工施工完工日即84年9 月14日止共計257 日計算違約
      金為362 萬3,700 元等語。經查，如上所述，本件工程得
      展期13日，即應至84年1 月13日完工，則甲○○延誤之工
      期自應自84年1 月14日起算，又上訴人主張，甲○○於84
      年4 月16日施作完成樓梯扶手，其餘有部分由上訴人與被
      上訴人甲○○口頭協議由丙○○自行施作於84年2 月10日
      完成，另部分遲未施作於84年9 月14日由上訴人自行僱工
      施作完成云云，按依常理，若上訴人自行施作，當可全部
      於84年4 月30日前施作完成，故計算延誤之工期，自以計
      算至84年4 月16日止為適當，則自84年1 月14日起，至84
      年4 月16日止，延誤工期計有93天。依系爭工程契約之約
      定違約金每日為1 萬4,100 元，93日為131 萬1,300 元。
      （0000000 ×5/1000×93=0000000），惟審酌系爭工程完
      成之進度及系爭工程因遲未完工，造成上訴人之損害及若
      未遲延完工，其所得享受之生活上之利益等情，本院認此
      違約金之請求以74萬4,000 元為適當，超過部分，不予准
      許。
  (四)上訴人請求損害賠償151萬3,401元部分：
    查，如前所述，甲○○施工僅化糞池功能不良部分，此部分
    經鑑定結果，補強所需費用為16萬元，且此部分已經本院87
    年上字第228 號判決在甲○○請求給付工程款中予以扣抵，
    而減少丙○○應給付甲○○之工程款，故上訴人丙○○自不
    能於本件再請求甲○○給付此部分款項，其餘上訴人所指之
    瑕疵業經上開民事確定予以否定，兩造自應同受拘束，故上
    訴人請求被上訴人賠償其此部分款項亦非可採。
五、綜上所述，本件准許之金額為74萬4,000 元，原審就此部分
    為上訴人敗訴之判決，自有未當，上訴意旨求予廢棄改判，
    為有理由，自應由本院將原判決此部分廢棄改判，命被上訴
    人連帶給付上訴人此金額及自起訴狀繕本送達之翌日（87年
    6 月7 日）起，至清償日止，按週年利率百分之五計算之法
    定遲延利息，超過部分，原審連同假執行之聲請予以駁回，
    並無不當，此部分上訴為無理由，應予駁回。又上開准許部
    分，經本院判決後，因被上訴人不得上訴，即告確定，上訴
    人聲請宣告假執行核無必要，惟原審予以駁回此部分假執行
    之聲請，故本院不另諭知駁回上訴人此部分假執行之聲請，
    併此明。
六、本件兩造其餘攻擊防禦方法與判決之結果不生影響，爰不予
    論述，併此明。
七、據上論結，本件上訴為一部有理由，一部無理由，依民事訴
    訟法第450 條、第449 條第1 項、第79條、第85條第2 項，
    判決如主文。
中    華    民    國    95    年    10    月    11    日
                            民事第三庭
                                審判長法官   蔡文貴
                                法      官   徐文祥
                                法      官   黃科瑜
以上正本證明與原本無異。
上訴人如對本判決上訴，須於判決送達後20日內向本院提出上訴
狀，其未表明上訴理由者，應於上訴後20日內向本院提出上訴理
由書（均須按他造當事人之人數附繕本）。上訴時應提出委任律
師或具有律師資格之人之委任狀，並依附註條文規定辦理。
被上訴人不得上訴。
中    華    民    國    95    年    10    月    14    日
                                書  記  官   葉淑華
附註：
民事訴訟法第466條之1：
對於第二審判決上訴，上訴人應委任律師為訴訟代理人，但上訴
人或其法定代理人具有律師資格者，不在此限。
上訴人之配偶、3 親等內之血親、2 親等內之姻親，或上訴人為
法人、中央或地方機關時，其所屬專任人員具有律師資格並經法
院認為適當者，亦得為第三審訴訟代理人。第1 項但書及第2 項
情形，應於提起上訴或委任時釋明之。
                                               QFA


司法院資訊處製作；財團法人民間司法改革基金會備份。
